臺灣臺北地方法院小額民事判決
110年度北小字第3255號
原      告  戴廸    
被      告  中華電信股份有限公司

法定代理人  謝繼茂  
訴訟代理人  蔡心苑律師
            詹智凱  
受告知人    臺北市正義新城管理委員會


法定代理人  朱家縣  
訴訟代理人  呂其國  
受告知人    正義社區管理委員會


法定代理人  劉延輝  
訴訟代理人  黃卿銘  
上列當事人間請求損害賠償事件，本院於中華民國110年11月9日
言詞辯論終結，判決如下︰
    主      文
原告之訴駁回。
訴訟費用新臺幣壹仟元由原告負擔。
    事實及理由
一、原告主張：原告於民國110年4月12日上午8時許，將車牌號
    碼000-000號重型機車(下稱系爭機車)停放於門牌號碼臺北
    市○○○路0段000號1樓騎樓，詎約8時30分左右，該騎樓上方
    由被告設置之天花飾板竟坍塌並砸中包含系爭機車在內之數
    輛機車，嗣系爭機車經送修後，計支出新臺幣（下同）9,66
    0元，爰依民法第213條、第215條之規定，請求被告賠償9,6
    60元，為此提起本件訴訟等語，並聲明：被告應給付原告9,
    660元。
二、被告則以：依原告提出之系爭機車行車執照所示，系爭機車
    登記之車主為「宏浩翻譯有限公司」，原告不是系爭機車之
    所有權人，在本件侵權行為訴訟，並無訴訟實施權，有當事
    人不適格之嫌；又事發地點為公寓大廈共用部分，被告忠孝
    服務中心租用範圍不包含事發地點騎樓，被告非坍塌之天花
    板之所有權人，無保管及維護之責，該坍塌之天花板亦非被
    告設置，被告對原告發生之損害沒有故意或過失，不負賠償
    責任；另原告未舉證維修目係確實受損而有更換之必要性，
    例如大燈組、面板、轉向手把、左右後視鏡等是否確實因系
    爭事故受有無法使用之損害，且更換之零件未予折舊，均不
    符合民法第213條規定；再事發地點之騎樓屬於供公眾通行
    之人行道，原則上禁止停車，且該社區管理委員會亦已設置
    告示禁止停放機車，因原告未遵守法規或社區規約，將系爭
    機車停放於事故地點之騎樓，原告違規停車對損害之發生自
    屬與有過失，應單獨承擔全部責任，不得請求被告賠償等語
    ，資為抗辯，並聲明：㈠原告之訴駁回。㈡如受不利判決，願
    供擔保請准宣告免為假執行。
三、受告知人臺北市正義新城管理委員會、正義社區管理委員會
    則以：該騎樓現場業經受告知人貼有公告警語禁止停車，本
    社區住戶多能遵守社區規約將機車停放規畫機車場內，系爭
    機車所有人並非本社區之區分所有權人，卻視公告為無物長
    期違規使用騎樓停放機車，不應請求賠償等語。
四、原告主張系爭機車於上揭時地，因騎樓木質天花板坍塌而受
    損，原告支出修復費用9,660元，有原告提出之現場照片、
    車損照片、估價單、系爭機車行車執照可稽(見本院卷第13-
    25、69-85頁)，且為被告所不爭執，自堪信為真實。
五、本院得心證之理由：
    原告主張該坍塌之木質天花板係被告所裝設，應負損害賠償
    責任，則為被告否認，並以前詞置辯。經查： 
  ㈠按因故意或過失，不法侵害他人權利者，負損害賠償責任；
    土地上之建築物或其他工作物所致他人權利之損害，由工作
    物之所有人負賠償責任，但其對於設置或保管並無欠缺，或
    損害非因設置或保管有欠缺，或於防止損害之發生，已盡相
    當之注意者，不在此限，民法第184條第1項前段、第191條
    第1項分別定有明文。而民法第191條第1項所謂設置有欠缺
    ，係指土地上之建築物或其他工作物，於建造之初即存有瑕
    疪而言。所謂保管有欠缺，係指於建造後未善為保管，致其
    物發生瑕疪而言(最高法院50年台上字第1464號判決要旨參
    照)。上開工作物所有人責任之規定，係針對工作物之瑕疵
    致他人權利受損害所為特殊型態侵權行為之規定，苟非工作
    物設置之初即已欠缺應有之品質或安全設備，或設置以後之
    保管方法有欠缺，致工作物發生瑕疵所生之損害，即無該條
    規定之適用（最高法院104年度台上字第1547號判決參照）
    。
  ㈡依受告知人臺北市正義新城管理委員會、正義社區管理委員
    會110年10月20日正管字第1101020-01號函所示：「…說明：
    一、查臺北市○○○路0段000號1樓區分所有權人是余其瑞先生
    ，106年前由中華電信續約承租，並於該門市裝修時一併包
    覆該騎樓木質天花板，其管理、維護人係由何人負責不詳。
    二、該處(騎樓)屬公共區域係由正義社區管理委員及臺北市
    正義新城管理委員會所共管；110年4月11日發生天花板掉落
    事件時，為避免影響交通，傷及用路人權益，經緊急清理現
    場並委商進行修繕還原，其費用由兩區管委會支付。三、該
    區域係屬社區自治範圍，自106年起兩區管委會聯名在該處
    騎樓張貼公告，禁止設攤、廣告物及停放機(踏)車。」(見
    本院卷第125-128頁)，另被告自陳門市裝潢工程是在102年1
    1月26日驗收等語(見本院卷第203頁)，則該坍塌之天花板應
    係被告於102年承租時為門市之整齊美觀所施作包覆該騎樓
    之木質天花板，然該木質天花板之塌坍，係因其所包覆之騎
    樓頂部之混凝土塊掉落所導致，亦有被告提出之現場照片可
    憑(見本院卷第215-219頁)，則該天花板之坍塌係因外力即
    騎樓頂部之混凝土塊掉落所致，非因本身設置存有瑕疪所致
    ，亦即原告對該坍塌之木質天花板之設置難認有故意過失；
    至該木質天花板係設置於騎樓，該騎樓屬公共區域，關於該
    木質天花板管理及維護自亦應由共管之正義社區管理委員及
    臺北市正義新城管理委員會負責，此觀該兩區管理委員會支
    付修繕該坍塌木質天花板費用可明(見本院卷第151-155頁)
    ，故原告請求被告負賠償之責，已難認有理。
  ㈢又正義社區公寓大廈住戶規約，已約定住戶或區分所有權人
    於社區騎樓、川堂、隨意放置機車，可處1,000元罰金並可
    連續處罰(見本院卷第175頁)，復管理該騎樓之正義社區管
    理委員及臺北市正義新城管理委員會已於106年聯名在該處
    騎樓張貼公告「社區公共走道區域，嚴禁設攤及亂丟垃圾、
    嚴禁任意張貼廣告物、嚴禁任意停放機踏車」(見本院卷第1
    28頁)，即該騎樓係屬公共走道區域，本不得停放機車，原
    告無視社區管理委員會之公告，將系爭機車停放於該騎樓，
    嗣因騎樓之木質天花板坍塌而砸中系爭機車，應屬自招危險
    ，本院認為此為損害發生之直接原因，故原告既對系爭機車
    發生之損害有可歸責事由，原告不得請求損害賠償。
　㈣從而，原告請求被告賠償系爭機車修復費用9,660元，洵屬無
    據。　
六、綜上所述，原告據以提起本訴，請求被告給付9,660元，為
    無理由，應予駁回。　　
七、按適用小額訴訟程序事件法院為訴訟費用之裁判時，應確定
    其費用額，民事訴訟法第436條之19定有明文，爰依後附計
    算書確定本件訴訟費用額如主文第2項所示。
八、本件事證已臻明確，兩造其餘攻擊防禦方法及證據，核與判
    決之結果，不生影響，爰不一一論列，併此敘明。
九、訴訟費用負擔之依據：民事訴訟法第78條。
中　　華　　民　　國　　110 　年　　11　　月　　23　　日
                  臺北簡易庭    法　官  葉藍鸚
訴訟費用計算書
項        目             金   額（新臺幣）        備  註
第一審裁判費   　 　　   1,000元
合　　　　計　　　       1,000元
附錄：
一、民事訴訟法第436條之24第2項：　　
　　對於小額程序之第一審裁判上訴或抗告，非以其違背法令為
    理由，不得為之。
二、民事訴訟法第436條之25：　　
　　上訴狀內應記載上訴理由，表明下列各款事項：
    ㈠原判決所違背之法令及其具體內容。
    ㈡依訴訟資料可認為原判決有違背法令之具體事實。
以上正本係照原本作成。
如不服本判決，須以違背法令為理由，應於判決送達後20日內向
本庭提出上訴狀（須按他造當事人之人數附繕本）。如委任律師
提起上訴者，應一併繳納上訴審裁判費。
中　　華　　民　　國　　110 　年　　11　　月　　23　　日
                                書記官  林錫欽